【裁判字號】    90,訴,1590
【裁判日期】    900803
【裁判案由】    誣告
【裁判全文】
台灣台中地方法院刑事判決                          九十年度訴字第一五九號
    公  訴  人  臺灣臺中地方法院檢察署檢察官
    被      告  甲○○
右列被告因偽造文書案件，經檢察官提起公訴（九十年度偵緝字第三三二號），本院
判決如左：
    主  文
甲○○共同行使變造之身分證及退伍令，足以生損害於公眾，處拘役伍拾日，如易科
罰金，以佰元折算壹日。緩刑貳年。變造「甲○○」之身分證及退伍令其上所換貼
之周明蒼照片各壹張，均沒收；又意圖他人受刑事處分，向該管公務員誣告，處有期
徒刑月。緩刑貳年。
    事  實
一、緣甲○○與周明蒼（業經台灣雲林地方法院以八十九年度易字第八０四號判處拘
    役五十九日）係朋友關係，而周明蒼因前於民國八十三及八十四年間，因違反槍
    砲彈藥刀械管制條例及妨害兵役案件，經台灣雲林地方法院及台灣桃園地方法院
    分別判處有期徒刑十月及拘役五十日確定，因拒未到案執行，各經通緝在案而無
    法出境，周明蒼為辦理出國旅遊手續，乃商得甲○○之同意，二人共同基於變造
    特種文書之犯意聯絡，由甲○○於八十九年三、四月間某日，在周明蒼位於台中
    市○○區○○路一三五號之六住處，提供甲○○所有之身分證、退伍令及戶籍謄
    本等證件交予周明蒼變造使用，周明蒼於取得前開證件後，旋於前開住處，同時
    將甲○○之身分證及退伍令上之照片除去，換貼為自己之照片，而加以變造。嗣
    周明蒼完成變造後，即將前開變造之身分證、退伍令及甲○○之戶籍謄本等證件
    委託不知情之台中市六合旅行社經理許瑞麟向內政部警政署入出境管理局（下稱
    入出境管理局）代為申請出國護照而行使之，分別足生損害於該管戶役政機關及
    入出境管理局對於戶政資料管理、後備軍人兵籍管理及入出境管理之正確性。嗣
    因入出境管理局承辦人發覺前開身分證有變造之嫌，經報警後循線於八十九年四
    月二十六日晚上八時三十分許，在台中市○○區○○路一三五號之六查獲周明蒼
    。而甲○○於八十九年四月二十六日晚上十一時二十五分許，經警方通知至台中
    市警察局第五分局四平派出所製作筆錄時，為掩飾其犯行，意圖周明蒼受刑事處
    分，明知上開證件係其提供予周明蒼變造使用而非遺失，竟向警方表示上開證件
    係其於八十八年十二月下旬遺失，且表示要對周明蒼提出侵占遺失物罪之告訴，
    而向該管司法警察機關誣告犯罪。嗣因周明蒼於台灣雲林地方法院檢察署偵查中
    供出實情，始查知上情。
二、案經臺灣雲林地方法院檢察署檢察官自動檢舉偵辦後呈請臺灣高等法院檢察署檢
    察長令轉臺灣臺中地方法院檢察署檢察官偵查起訴。
    理  由
一、右揭事實業據被告甲○○於偵查中及本院審理時坦承不諱，核與另案共同被告周
    明蒼於警訊中及台灣雲林地方法院檢察署檢察官偵查中供述相符，且經證人許瑞
    麟於警訊中證述甚詳，並有扣案變造之甲○○身分證、退伍令各一紙及普通護照
    入出境許可申請書影本一紙附卷可憑，被告上揭自白核與事實相符，自可採信。
    事證明確，被告犯行堪以認定。
二、核被告所為，係犯刑法第二百十二條、第二百十六條行使變造特種文書罪及同法
    第一百六十九條第一項之誣告罪。被告雖就另案共同被告周明蒼變造身分證、退
    伍令之行為，未有共同加工之舉，惟被告在交付其身分證及退伍令予周明蒼時，
    已有違法認識被告周明蒼將變造使用之，而其仍將上開證件交付，實有與周明蒼
    共同變造上開證件之行為分擔，渠二人間，就行使變造特種文書罪部分，有犯意
    之聯絡，行為之分擔，均為共同正犯。被告等變造特種文書後，復持以行使，其
    變造特種文書之低度行為，應為行使變造特種文書之高度行為所吸收，不另論罪
    。再其利用不知情之許瑞麟向入出境管理局申請護照，為間接正犯。被告等於同
    時、地，將周明蒼之照片換貼在甲○○之身分證及退伍令上而變造之，因所侵害
    者，為同一之社會法益，應為單純一罪，公訴人就此部分認係想像競合犯，容有
    未洽，附此敘明。又被告於前所誣告之案件裁判確定前之九十年六月十四日在檢
    察官偵查時自白，此有台灣台中地方法院檢察署九十年度偵緝字第三三二號卷附
    九十年六月十四日偵查筆錄在卷可稽，應依刑法第一百七十二條之規定減輕其刑
    。被告所犯上開二罪間，犯意各別，罪名不同，應分論併罰。爰審酌被告係為使
    其友人周明蒼得以其名義辦理出境手續出國旅遊，惟其等以變造身分證及退伍令
    為手段，已對內政部警政署入出境管理局入出境之管考及該管戶役政機關對於戶
    政、後備軍人兵籍管理之正確性造成影響，惟參酌本件所造成之實際損害有限，
    及被告犯罪之動機、目的、所生之危害程度、犯後於偵查中及本院審理時均坦承
    犯行，態度尚佳等一切情狀，分別量處如主文所示之刑，並就行使變造特種文書
    罪部分，諭知易科罰金之折算標準。末查被告前未曾受有期徒刑以上刑之宣告，
    有臺灣臺中地方法院檢察署刑案資料查註紀錄表附卷可憑，被告坦承犯行，深具
    悔意，其經此教訓，當知警惕而無再犯之虞，本院綜核各情，所宣告之刑，認以
    暫不執行為適當，均併予宣告緩刑二年，以啟自新。
三、變造「甲○○」之身分證及退伍令，其上所換貼之「周明蒼」相片各一張，係另
    案共同被告周明蒼所有，且供本件犯罪所用之物，應依刑法第三十八條第一項第
    二款規定，宣告沒收之。
據上論斷，應依刑事訴訟法第二百九十九條第一項前段，刑法二百十二條、第二百十
六條、第一百六十九條第一項、第一百七十二條、第四十一條第一項前段、第七十四
條第一款、第三十八條第一項第二款，罰金罰鍰提高標準條例第一條前段、第二條，
判決如主文。
中      華      民      國    九十      年      八      月      三      日
                                臺灣臺中地方法院刑事第六庭
                                    法  官  許  月  馨
右正本證明與原本無異
如不服本判決，應於判決送達後十日內，向本院提出上訴狀。（須附繕本）
                                    書記官
中      華      民      國    九十      年      八      月      三      日
附錄法條：
刑法第二百十二條：
偽造、變造護照、旅券、免許證、特許證及關於品行、能力服務或其他相類之證書、
介紹書，足以生損害於公眾或他人者，處一年以下有期徒刑、拘役或三百元以下罰金
。
刑法第二百十六條：
行使第二百十條至第二百十五條之文書者，依偽造、變造文書或登載不實事項或使登
載不實事項之規定處斷。
刑法第一百六十九條第一項：
意圖他人受刑事或懲戒處分，向該管公務員誣告者，處七年以下有期徒刑。


司法院資訊處製作；財團法人民間司法改革基金會備份。
